【裁判字號】    97,上易,1161
【裁判日期】    970715
【裁判案由】    背信
【裁判全文】
臺灣高等法院刑事判決                97年度上易字第1161號
上  訴  人  臺灣士林地方法院檢察署檢察官
被      告  甲○○
                      樓
選任辯護人  錢裕國律師
上列上訴人因被告背信案件，不服臺灣士林地方法院95年度易字
第937號，中華民國97年3月31日第一審判決（起訴案號：臺灣士
林地方法院檢察署93年度偵續字第87號），提起上訴，本院判決
如下：
    主  文
上訴駁回。
    理  由
壹、證據能力方面：查起訴書列載及本判決所引用之下列被告以
    外之人於審判外所為之陳述，雖無刑事訴訟法第159 條之1
    至第159 條之4 所定例外得為證據之情形，惟公訴人起訴引
    為證據部分，業經被告及其選任辯護人於原審準備程序時明
    示同意具有證據能力，在本院準備程序復引用之，且起訴書
    列載證據暨其餘部分，迄本院言詞辯論終結前均未異議，本
    院審酌前開審判外陳述作成時之情況，認為採為證據並無不
    當，依刑事訴訟法第159條之5第1項規定，自得為證據。
貳、實體方面：
一、公訴意旨略以：被告甲○○係誠揚營造有限公司（下稱：誠
    揚公司）之負責人，緣鴻基工程股份有限公司（下稱：鴻基
    公司）與榮電股份有限公司共同承攬臺北縣政府「基隆河初
    期治理計畫應急堤後抽水設施及引水幹管工程抽水站第一標
    」工程（下稱：系爭工程），而工程中分別需要 141㎏/c㎡
    、210㎏/c㎡、280㎏/c㎡等不同強度之預拌混凝土部分，由
    鴻基公司於民國89年10月 1日與大象實業股份有限公司（下
    稱：大象公司）簽訂買賣契約，約定由誠揚公司指定預拌混
    凝土之規格，並明定各項混凝土之單價，另鴻基公司再於89
    年11月15日與誠揚公司簽訂由鴻基公司提供材料之轉包承攬
    合約，鴻基公司並知會誠揚公司及大象公司，在工程進行中
    ，由被告甲○○按實際工程進度將所需之預拌混凝土規格數
    量通知大象公司以交付預拌混凝土，計價時亦由被告甲○○
    審核工地計價表上之估驗數量及金額，並於該工地計價表之
    「工務部」欄簽名。而鴻基公司再依據經被告甲○○簽核之
    工地計價表所載估驗之數量、金額付款予大象公司，被告甲
    ○○依據前開約定，受鴻基公司之委任處理前開工程中通知
    大象公司交付預拌混凝土數量及審核預拌混凝土使用數量，
    使鴻基公司支付正確之款項予大象公司之事務。詎被告甲○
    ○竟基於意圖損害鴻基公司之利益，自90年8月2日起至91年
    6月4日止，違背其任務，明知於附表一所列之日期，前開工
    程毋需使用預拌混凝土，卻通知大象公司交付預拌混凝土，
    並於工地計價表上核章。復於附表二所列之日期，明知前開
    工程無需使用強度176㎏/ c㎡之預拌混凝土，仍通知大象公
    司交付 176㎏/c㎡之預拌混凝土。且未詳實審核大象公司交
    付之實際預拌混凝土數量，造成總計向大象公司採購預拌混
    凝土之數量為2萬1923立方公尺，實際上該工程僅使用1萬60
    28.63 立方公尺，使鴻基公司因被告甲○○違背任務之行為
    而超購預拌混凝土之數量為 6415.37立方公尺（因鴻基公司
    另向臺產實業股份有限公司及久久預拌混凝土股份有限公司
    購進521立方公尺，則超購數量即為6415.37立方公尺（計算
    式：21923＋000－00000.63＝6415.37 ），致鴻基公司受有
    支付超購預拌混凝土之費用計新臺幣（下同） 933萬8021.6
    元之損害，因認被告甲○○涉犯刑法第342條第1項背信罪嫌
    云云。
二、按犯罪事實應依證據認定之，無證據不得認定犯罪事實，刑
    事訴訟法第154 條第2 項定有明文。又按所謂認定犯罪事實
    之證據，係指足以認定被告確有犯罪行為之積極證據而言，
    該項證據自須適合於被告犯罪事實之認定，始得採為斷罪之
    資料；又事實之認定，應憑證據，如未能發現相當確實證據
    ，或證據不足以證明，自不能以推測或擬制之方法，以為裁
    判之基礎，最高法院29年上字第3105號、40年台上字第86號
    判例著有明文。又按告訴人之告訴，係以被告受刑事訴追為
    目的，是其陳述是否與事實相符，自應調查其他證據以資審
    認。末按刑法第342 條第1 項之背信罪，須係為他人處理事
    務，意圖為自己或第三人不法之利益，或損害本人之利益，
    而為違背其任務之行為，致生損害於本人之財產或其他利益
    為構成要件。是刑法第342 條背信罪之構成，自以為本人處
    理事務之人確有違背任務之行為為前提，倘此要件未獲證明
    ，自不得率論以背信罪名。
三、公訴人認被告涉犯刑法第342條第1項之背信罪嫌，無非係以
    證人即前為告訴人公司負責人林振祥之指述、基隆河初期治
    理計畫應急堤後抽水設施及引水幹管工程—抽水站第一標（
    Ｐ2、Ｐ3、Ｐ4、Ｐ6）工程合約、鴻基公司工地計價表11份
    （起訴書誤載為「計價單」，應予更正）、經被告簽收之大
    象公司送貨單 4份、臺產實業股份有限公司及久久預拌混凝
    土股份有限公司發票共 4張（起訴書誤載為「大象公司發票
    」，應予更正）、臺北縣政府工務局竣工結算表 4紙、監工
    日報表及大象公司送貨單等為其主要論據，據此認定被告受
    委任為鴻基公司按實際工程進度所需預拌混凝土規格及數量
    通知大象公司，並審核估驗數量及金額，使鴻基公司據以付
    款，係為他人處理事務之人，卻於起訴書附表一所示毋須使
    用預拌混凝土之工作日，通知大象公司交付預拌混凝土；於
    附表二所示時間，通知大象公司交付該工程不須使用之強度
    為176㎏/ c㎡之預拌混凝土，涉有超購、未詳實審核預拌混
    凝土實際數量之違背任務之行為等情。然訊據被告固坦承其
    與鴻基公司就鴻基公司承攬之臺北縣政府「基隆河初期治理
    計畫應急堤後抽水設施及引水幹管工程抽水站第一標」工程
    訂有轉包承攬合約，並引介大象公司為鴻基公司提供該工程
    所需預拌混凝土，惟堅決否認有何背信犯行，辯稱：
  (一)伊並不負責審核該工地所需預拌混凝土之數量及計價，鴻基
    公司亦非依照其簽核之工地計價表所載估驗數量及金額付款
    予大象公司；至於工地現場所需之預拌混凝土，是由工地現
    場人員叫貨，以工地現場人員簽核即算數，大象公司即可據
    以向鴻基公司請款，伊於工地計價表上簽核，純係為瞭解系
    爭工地所使用之預拌混凝土數量，叫貨則係工程慣例。
  (二)系爭工程確於五Ｔ異型塊之工項使用強度 176㎏/c㎡之預拌
    混凝土，起訴書認伊明知系爭工程未使用此一規格預拌混凝
    土，仍向大象公司叫貨，實有誤會。
  (三)又系爭工程雖有超耗，然在自然耗損範圍之內，起訴書以超
    耗數量甚鉅推認被告犯行，亦有誤會。
  (四)卷附監工日報表未經被告簽認，內容之可信性亦堪置疑，不
    得據為不利被告之認定依據。
四、經查：
  (一)鴻基公司與榮電股份有限公司共同承攬臺北縣政府「基隆河
    初期治理計畫應急堤後抽水設施及引水幹管工程抽水站第一
    標」工程，鴻基公司再於89年11月15日與被告甲○○任負責
    人之誠揚公司簽訂由鴻基公司提供材料之轉包承攬合約。鴻
    基公司且已經被告甲○○之引介，由甲○○代理鴻基公司於
    89年10月 1日與大象公司訂定預拌混凝土買賣契約，由大象
    公司依該契約所定規格供應系爭工程所需預拌混凝土，再由
    大象公司以送貨單、計價單為據，依約向鴻基公司請款；嗣
    於90年11月23日，因大象公司調漲預拌混凝土價格，再由林
    振祥代表鴻基公司與大象公司簽訂第二份買賣合約書。系爭
    工程竣工後，臺北縣政府結算系爭工程之主體工程部分，計
    耗用 141㎏/c㎡、210㎏/c㎡、280㎏/c㎡等不同強度之預拌
    混凝土共計16028.63立方公尺之預拌混凝土等情，業據被告
    供明在卷，核與證人即任職新環工程顧問公司之系爭工程總
    監工江文富所證相符（原審97年2月21日審判筆錄第2頁以下
    ），復有「基隆河初期治理計畫應急堤後抽水設施及引水幹
    管工程抽水站第一標（Ｐ2、Ｐ3、Ｐ4、Ｐ6）」臺北縣機關
    工程契約書（本院卷二第199頁至263頁）、誠揚公司及鴻基
    公司於89年11月15日訂定之「基隆河初期治理計畫應急堤後
    抽水設施及引水幹管工程抽水站工程（Ｐ2、Ｐ3、Ｐ4、Ｐ6
    ）」合約（臺灣士林地方法院檢察署93年度偵續字第87 號
    卷一【下稱：偵續卷一】，第33頁至第38頁）、鴻基公司工
    地計價表（臺灣士林地方法院檢察署93年度偵續字第87號卷
    二【下稱：偵續卷二】，第82頁至第94頁）、「基隆河初期
    治理計畫應急堤後抽水設施及引水幹管工程抽水站第一標（
    Ｐ2、Ｐ3、Ｐ4、Ｐ6）決算書（原審卷二第 320頁以下）、
    大象公司與鴻基公司89年10月 1日買賣合約書及90年11月23
    日買賣合約書各 1份（臺灣板橋地方法院檢察署92年度發查
    字第44號卷【下稱：發查卷】第 9頁至第12頁；第78頁至第
    98頁）在卷可稽，此部分事實至堪認定。
  (二)公訴人以系爭工程混凝土超耗計 6415.37立方公尺（計算式
    ：【鴻基公司向大象公司採購之預拌混凝土數量即 21923立
    方公尺】＋【鴻基公司為系爭工程，另向台產實業股份有限
    公司及久久預拌混凝土公司訂購之預拌混凝土數量即 521立
    方公尺】－【臺北縣政府工務局竣工結算系爭工程耗用之預
    拌混凝土數量即16028.63立方公尺】＝ 6415.37立方公尺）
    ，認系爭工程確有超耗預拌混凝土之情事；被告則辯稱本件
    預拌混凝土超耗數量並非如此之鉅，尚在自然耗損範圍以內
    云云，經查：
  1.公訴人固依告訴人公司負責人林振祥之指述及卷附台產實業
    股份有限公司、久久預拌混凝土股份有限公司發票 4紙（發
    查第44號卷第41頁、第42頁）為據，認鴻基公司為系爭工程
    之施作，除大象公司送貨、請款之預拌混凝土數量計 21923
    立方公尺外，另向台產實業股份有限公司、久久預拌混凝土
    股份有限公司訂購預拌混凝土計 521立方公尺。惟此節既據
    被告否認（參見原審97年 3月10日審判筆錄第21頁），而告
    訴人公司亦無法證明上開水泥確已用於系爭工程實作上，僅
    依上開證據及工地計價表之書面資料，均不足以認定該 4紙
    發票所示之 521立方公尺預拌混凝土確與系爭工程相關，不
    能予以列計。
  2.再系爭工程實際耗用之預拌混凝土數量，雖據臺北縣政府工
    務局竣工結算表內所統計之16028.63立方公尺，然因上開數
    值僅統計抽水站主體工程部分，並未另計附屬工程即全套管
    基樁、五Ｔ異型塊部分工項部分耗用之預拌混凝土數量。而
    全套管基樁、五Ｔ異型塊確屬系爭工程項目，且分別須使用
    強度為 280㎏/c㎡、175（或176）㎏/c㎡之預拌混凝土，除
    據被告陳明在卷外（原審卷二第 291頁），並經證人即任職
    新環工程顧問公司之系爭工程監造主任江文富證述明確（參
    見原審卷二第 131頁、第137頁、第141頁），並有臺北縣政
    府工務局工程估價單（原審卷二第 232頁、第236頁、第239
    頁、第242頁）、土建單價分析表（原審卷二第260頁）、五
    Ｔ異型塊及全套管基樁竣工圖（原審卷二，第316頁至第318
    頁）在卷可按。是系爭工程耗用之預拌混凝土總量，除起訴
    書業已計算之主體工程部分即16028.63立方公尺外，亦應列
    計五Ｔ異型塊、全套管基樁耗用之預拌混凝土數量，始為完
    足。再查，系爭工程五Ｔ異型塊工項確有使用強度 176（即
    175 ，二種規格相同，詳證人江文富所證）㎏/c㎡之預拌混
    凝土，數量共計1170個，其中P2部分計284個、P3部分計502
    個、P4部分計116個、P6部分計268個，此觀卷附「基隆河初
    期治理計畫應急堤後抽水設施及引水幹管工程抽水站第一標
    （Ｐ2、Ｐ3、Ｐ4、Ｐ6）決算書內竣工結算表自明（分別參
    見原審卷二第334頁、第350頁、第366頁反面、第382頁反面
    ）。以竣工圖（原審卷二第 316頁）所示標準即每個五Ｔ異
    型塊體積為2.161立方公尺計算，系爭工程耗用強度175（或
    176）㎏/c㎡之預拌混凝土共2528.37立方公尺（計算式：2.
    161×1170＝2528.37）；至全套管基樁部分僅設置於P3抽水
    站，係直徑1公尺之圓柱型基樁，以強度280㎏/c㎡之預拌混
    凝土灌漿而成，實作數量計840公尺（參見原審卷二第354頁
    ），核此部分工項耗用之預拌混凝土數量計 659.4立方公尺
    （計算式：3.14×0.5㎡×840m＝659.4立方公尺）。又大象
    公司實際送貨之數量未必即等於向鴻基公司請款之數量，大
    象公司已向鴻基公司請款部分計 20473.5立方公尺，未請款
    部分計1449.5立方公尺部分（詳目參見原審卷一，第 358頁
    、第 359頁），經臺灣臺北地方法院及臺灣高等法院民事庭
    審理後，僅允准其中913立方公尺（141㎏/c㎡部分計25立方
    公尺，210㎏/c㎡部分計 425.5立方公尺，280㎏/c㎡部分計
    12立方公尺），有臺灣臺北地方法院91年度訴字第5510號民
    事判決、臺灣高等法院92年度上易字第1280號民事判決在卷
    可稽，則大象公司送貨數量亦僅 21386.5立方公尺。而預拌
    混凝土之材料損耗極大值約在3%，此有告訴人公司依臺北縣
    政府工務局土建單價分析表資料計算之汐止抽水站工程混凝
    土材料使用損耗率計算及說明在卷可按（第87號卷二第71頁
    至第74頁）。以本件系爭工程使用混凝土之全部數量（1602
    8.63+2528.37+659.4＝19216.4）計算耗損量，計576.492立
    方公尺（計算式：19216.4×0.03＝576.492）。據此計算，
    系爭工程預拌混凝土之超耗數量計1593.608立方公尺（計算
    式：21386. 5【大象公司送貨總量】－16028.63【主體工程
    部分】－2528.37【五Ｔ異型塊部分】－659.4【全套管基樁
    部分】－576.492【耗損部分】＝1593.608 ），被告辯稱本
    件超耗全係因自然耗損所致，核無可取。
  (三)又被告堅決否認受鴻基公司書面或口頭委任乙情，並辯稱：
    若係整個工程標到，工程費用會有個管理費，而混凝土也會
    分施工及材料。然本件施工由其來做，工人也由其管理，至
    於材料因沒有領列混凝土材料管理費，應由鴻基公司自己管
    理等語。而查，證人即鴻基公司負責人林振祥雖證稱：「當
    初誠揚公司一直推薦介紹大象公司，所以就由誠揚公司跟大
    象公司去簽約，因為吳國樑當時只有一個人在那邊，他也是
    散散的人，所以他在那邊因為要管工期及工地的雜務，所以
    沒有其餘的時間去控管，材料部分就由鴻基公司全部授權給
    誠揚公司去管，因為誠揚公司他們在開挖，所以比較清楚」
    、「（問：你剛剛稱鴻基公司有授權誠揚公司依工地現場施
    作情形，向大象公司叫混凝土，這是你在什麼時間、地點授
    權給誠揚公司？）當初被告代表鴻基公司跟大象公司簽89年
    10月 1日的買賣契約書，拿回來鴻基公司，我們也承認這份
    合約，所以當時就授權誠揚公司與大象公司全權處理」、「
    （問：鴻基公司與大象公司如何結算？）大象公司蔡富順每
    1、2個月，會把全部的計價單送到我們公司，但是誠揚公司
    、大象公司都沒有把送貨單送到我們公司，計價單都是經過
    被告簽名，才送到我們公司，因為我們會問蔡富順，他說都
    已經經過被告的確認才送過來的」云云（參見原審卷二第 6
    頁、第 8頁、第15頁）；證人即鴻基公司副總經理陳夏漣證
    稱：「每次需要多少（本院按：指預拌混凝土），挖多少土
    方，需要多少混凝土由被告來決定，我印象中只有這一點」
    、「（問：計價表上，被告為什麼要簽名？）因為當時是發
    包給被告，由他簽名後，公司內部才有辦法作請款的後續動
    作」云云（參見原審卷二第70頁、第71頁）；證人即大象公
    司業務經理蔡富順（原名蔡平順）證稱：「甲○○代表鴻基
    公司來叫貨」（參原審卷二第72頁、第73頁；同旨，參見93
    年12月 6日偵訊筆錄，偵續卷一第85頁、第86頁）。證人蔡
    振吉證稱：「（問：【提示鴻基公司工地計價表】這是何用
    途？）有看過，應該是向鴻基公司請款用的」、「（問：你
    曾否在上面簽名？）在的時候有簽，是簽名在工地主任欄」
    、「（問：甲○○是不是有在工務部門欄簽名？）應該有」
    、「（問：你在工地計價表上面簽名，有無去核對混凝土項
    目、數量？）第一次是因為工地沒有人在那邊，所以沒有核
    對，因為甲○○說他會負責，我才簽名。」云云（參見原審
    卷二第 152頁）；證人張元泰證稱：「（問：【請審判長提
    示偵續卷二第88頁計價表】裡面有好幾張是否你簽名？）是
    」、「（問：製表人簽你的名字的部分，是否都是你製作的
    ？）對」、「（問：你的依據為何？）是大象公司請款單，
    我就負責製作送回鴻基公司。」、「（問：你計價表的流程
    ？）先送鴻基公司工地主任，再送被告確認，再送回鴻基公
    司」（參見原審卷二，第24頁）云云，並提出大象公司請款
    之計價單（參見偵續卷二，第82頁至第94頁）中，以證明估
    驗日期為90年3月1日、90年5月24日、90年6月1日、90年9月
    1日、90年9月10日、90年12月 2日、91年1月4日、91年2月6
    日、91年 4月24日之計價表確經被告於「工務部」欄簽核等
    情。然細譯上開證詞，鴻基公司均無法明確指認究係於何時
    、地以書面或口頭表示授權、委任被告為混凝土管理乙情，
    故此僅得證明被告確曾數次按實際工程進度所需預拌混凝土
    規格及數量通知大象公司供貨，並收受、確認該數量後，於
    計價表上簽名之客觀事實而已。而按承攬契約，本可由定作
    人供給材料（或暫付工程材料，後由工程款扣除），承攬人
    負責施作，故系爭工程中被告依施工進度要求鴻基公司供給
    ，並收受該施工所需之材料，核屬承攬契約之一部，尚不得
    認此間另有委任關係。至鴻基公司與大象公司另簽訂買賣契
    約，轉由大象公司直接向承攬人供給材料，則應屬利益第三
    人契約。再者，被告雖於上開計價表上「工務部」欄簽名，
    惟被告實非鴻基公司工務部門之員工，而係基於承攬契約承
    作系爭工程，此舉無非規避政府得標工程不得轉包之限制（
    按政府採購法第65條參照），亦不得據此為被告不利之認定
    。是被告始終否認其係為鴻基公司處理事務之人，仍堪予採
    信。
  (四)又公訴人認被告違背任務之行為，無非係：(1)明知系爭工程
    毋須使用強度 176㎏/c㎡之預拌混凝土，仍於起訴書附表二
    所載時間，通知大象公司交付強度 176㎏/c㎡之預拌混凝土
    ；(2)於毋須使用預拌混凝土之工作日，卻通知大象公司交付
    本工程需用之規格為 141㎏/c㎡、210㎏/c㎡、280㎏/c㎡不
    等之預拌混凝土。茲就本院調查結果，分敘如下：
  1.查於工程實務上，強度176㎏/c㎡與強度175㎏/c㎡之預拌混
    凝土實屬同一規格，業據證人江文富證述在卷（參見原審卷
    二第139頁、第140頁）；而系爭工程就五Ｔ異型塊之工項部
    分，確有使用強度176（即175）㎏/c㎡之預拌混凝土，數量
    共計1170個，換算為預拌混凝土數量為 2528.37立方公尺，
    業如前述。起訴書記載系爭工程無須使用強度 176㎏/c㎡預
    拌混凝土云云，實有誤會。至系爭工程五Ｔ異型塊之工項係
    由誠揚公司負責工、料等情，固據證人林振祥就卷附鴻基公
    司與誠揚公司間89年11月15日工程合約書（偵續字第87號卷
    一第33頁以下）所附臺北縣政府工程局工程估價單備註欄內
    註記之「不含材料」等文字（見偵續卷一第40頁），並證稱
    ：「（問：發查卷第25頁編號第56、57有五Ｔ異型塊，這個
    材料應該由誰負責？）這是誠揚公司承包，包工帶料」等語
    明確（見原審卷二第9頁），然該強度為176㎏/c㎡之預拌混
    凝土規格，仍在鴻基公司與大象公司所簽訂買賣契約之供應
    範圍內，此觀卷附大象公司89年10月 1日、90年11月23日買
    賣合約書（見發查卷第 9頁至第12頁、第78至98頁）均包括
    強度為 176㎏/c㎡之預拌混凝土規格自明。況90年11月23日
    與大象公司買賣合約書又係由林振祥親自簽訂，堪認被告所
    辯強度 176㎏/c㎡之預拌混凝土規格，依其與鴻基公司之承
    攬合約內容，本即由其向大象公司叫貨，再由誠揚公司與鴻
    基公司進行結算等語，並非無據。再者，系爭工程五Ｔ異型
    塊部分所耗用之強度 176㎏/c㎡規格之預拌混凝土費用，又
    經誠揚公司於結算時依鴻基公司之意見予以扣除，亦據證人
    林振祥證述在卷（參見原審卷二第13頁），復有誠揚公司提
    出、經鴻基公司用印之「應扣款項明細表」 1紙（見偵續卷
    二第47頁）在卷可憑，益徵被告此部分所為尚與刑法背信罪
    之構成要件有間。
  2.另系爭工程中有關「全套管基樁」之工項需用強度為280㎏/
    c㎡ 之預拌混凝土，此部分亦據被告陳明由其向大象公司訂
    貨，再由誠揚公司與鴻基公司結算時予以扣除等語，核此「
    全套管基樁」需用之預拌混凝土確在卷附由誠揚公司提出、
    經鴻基公司用印之「應扣款項明細表」 1紙（見偵續卷二第
    47 頁）列載範圍內，亦屬卷附大象公司89年10月1日、90年
    11月23日買賣合約書（見發查卷第 9頁至第12頁、第78至98
    頁）鴻基公司向大象公司訂購之預拌混凝土規格範圍內，同
    上理由，被告就此部分所需預拌混凝土先向大象公司叫貨，
    於結算工程款時扣除之，亦不構成背信罪。
  3.又對照卷附監工日報表與大象公司送貨單後，確可見系爭工
    程有於毋須使用預拌混凝土之工作日，大象公司卻交付本工
    程需用之強度為 141㎏/c㎡、210㎏/c㎡、280㎏/c㎡等不同
    規格預拌混凝土之情事（分別參見原審卷一第 275頁以下；
    偵續卷二外放資料證物乙袋【大象混凝土場局部請款簽單彙
    整資料】）。然細繹卷附監工日報表於工程進行之末日即91
    年7月1日所載預拌混凝土數量為 14862立方公尺，與本工程
    實際結算數量16028.63立方公尺尚短少 1166.63立方公尺，
    差異頗鉅，則卷附監工日報表是否按實填載，即非無疑。再
    監工日報表係依施工日報表而為填載，已據證人江文富證述
    在卷（見原審卷二第 130頁），惟證人即製作施工日報表之
    張元泰卻證稱：有部分日報表與實際施工的情形不符，主要
    係因伊到任前現場日報表、計價表、送貨單遺失之故等語明
    確（分別參見原審卷二第23頁、第28頁、第33頁），足見監
    工日報表之填載，將視原始憑證保留情況而異，是否與實作
    情形相符，其內容之可信性確有可疑，則公訴人依憑監工日
    報表為主要論罪依據，即有可議。
  4.況縱大象公司確有如起訴書附表一所示送貨情事，仍不得謂
    被告確有背信犯行，茲分述如下：
  (1)證人即大象公司業務經理蔡富順證稱：「（問：是不是只有
    甲○○才可以向你們叫貨？）沒有。工務所叫貨，我們就會
    出貨」、「（問：鴻基公司有沒有指定只有甲○○可以向你
    們叫貨？）沒有」、「（問：也就是不限甲○○，只要是工
    務所的人有在送貨單上簽名，你們就送貨？）是」（見原審
    卷二第75頁）。
  (2)證人即鴻基公司派駐系爭工地監工吳國樑證稱：「（問：工
    地叫混凝土，一般都是何人在叫？）現場的工程師」、「（
    問：合約是鴻基工程股份有限公司與大象公司簽的，為何是
    現場工程師在叫？）因為是誠揚公司在施作，當然是他們的
    工程師叫貨，怎麼可能還要勞我們公司裡面的人叫貨，至於
    合約內容我不知道」、「（問：但是你也有叫過貨？）因為
    工地都沒有人，但是現場不能停，至於為何工地沒有人，要
    問誠揚公司，我不知道」、「（問：簽收的人，是否一般是
    誰叫誰簽？）是」等語（見原審卷二第20頁）。
  (3)證人即系爭工程施作期間，鴻基公司派駐系爭工地3至4個月
    左右之工地主任蔡振吉證稱：「（問：誰有權利叫混凝土？
    ）在現場的人都可以」、「（問：誰決定何時工程需要混凝
    土？）我在的期間是我決定，如果我不在的其間就是甲○○
    」、「（問：叫混凝土的規格和數量是誰叫的？）如果張元
    泰沒有叫，我就叫或者是甲○○會叫，我會和甲○○說明天
    要做什麼」、「（問：系爭工地誰有權利叫混凝土？）甲○
    ○、我，以前現場的人也可以，但到後面大家會講一下」等
    語（見原審卷二第150頁至第153頁）。
  (4)再細繹卷附送貨單之簽收紀錄，除被告甲○○曾簽收以外，
    確有「蔡振吉」、「洪榮洲」、「張」、「楊小仔」、「張
    振山」、「周」等人（詳見鴻基工程股份有限公司汐止抽
    水站【P2、P3、P4、P6】工程現有局部大象混凝土廠請款憑
    證【出料簽單】之逐日統計表，原審卷一第65頁以下；大
    象混凝土廠局部請款簽單彙整資料乙袋，偵續卷二外放資料
    證物），則系爭工地現場除被告外，包含鴻基公司派駐工地
    之監工吳國樑、蔡振吉，甚至現場之人在內，均得自行向大
    象公司叫貨，自不能逕以起訴書附表一所示大象公司送貨日
    期，即率爾認定均係被告叫貨。
  (5)至證人即鴻基公司派駐系爭工地監工吳照明固證稱其任監工
    期間，係由其統計所管理之P3、P4抽水站需用之預拌混凝土
    數量後，統一報給被告向大象公司訂貨，並於貨到後確實核
    算數量等語（參見原審卷二第32頁），惟其任職期間僅89年
    底至90年底間，所證現場實況又以P3、P4抽水站工地為限，
    無從依其證詞認定系爭工地施作期間均專由被告向大象公司
    叫貨。
  (6)況且，被告於計價表上簽核之預拌混凝土數量，計 13499.5
    立方公尺（加總偵續卷二第82頁以下經被告簽認之計價單數
    額（計算式略以：9+7+148+64+205.5+192+711+11+80+267+2
    412+63.5+322+2501+70.5+451+262.5+2168+32+392.5+31+40
    7+222+28+1201+244 +12+20+662.5+258+44.5＝13499.5），
    亦少於系爭工程主體部分實際使用預拌混凝土之數量。基此
    ，被告除係依其公司與鴻基公司間之承攬契約，向大象公司
    循其與鴻基公司間之買賣契約提供工程所需材料外，且復無
    積極證據證明係被告逾越系爭工程主體部分實際使用預拌混
    凝土之數量而叫貨，自不得僅以被告係系爭工程承作負責人
    ，遽認被告有背信犯行。
五、綜上所述，公訴人雖認被告涉犯刑法第342條第1項背信罪嫌
    ，惟據其與告訴人所舉上開事證，尚難使本院得被告有罪之
    確信。而本件混凝土超耗部分，雖不能排除係被告承攬系爭
    工程施作時，怠於注意事權統一及每日施工所需材料之核算
    ，致生損害於鴻基公司，然此究屬民事糾紛，尚難遽以背信
    罪相繩。此外，本院復查無其他積極證據證明被告有背信犯
    行，是原審認被告與鴻基公司間有委任關係，雖有瑕疵，惟
    仍以不能證明被告犯罪，諭知其無罪之判決，經核並無違誤
    ，檢察官循告訴人所請上訴意旨執前詞指摘原判決不當，為
    無理由，應予駁回。
六、至被告前就發查卷第 111頁之信大環境科技股份有限公司訂
    購單，曾坦承認其曾於90年 6月間以鴻基公司名義向大象公
    司訂購強度 176㎏/c㎡之預拌混凝土，製成與系爭工程規格
    相同之5T異型塊44個後，非用於承作之鴻基公司系爭工地範
    圍，反而販售予信大環境科技股份有限公司供該公司施作基
    隆河第四標工程等語（見原審卷二第61頁）。惟細繹被告此
    部分行為時點，約在90年 6月間，有財政部臺灣省北區國稅
    局中和稽徵所96年 3月28日北區國稅中和三字第0961007439
    號函檢附之誠揚公司進銷項交易對象彙加明細表 4紙可稽（
    見本院卷一第58頁以下，特別是第61頁、第62頁），該筆交
    易之發票訖號即00000000號資料所屬年月既係90年 6月，該
    行為時點即在檢察官起訴其背信犯罪事實之前（詳起訴書附
    表二）。況依告訴人公司統計規格為強度 176㎏/c㎡預拌混
    凝土大象公司進貨數量為2364.5立方公尺（發查卷第28頁）
    ，尚小於系爭工程耗用之強度 176㎏/c㎡規格預拌混凝土之
    數量即 2528.37立方公尺，則該部分被告販售予信大環境科
    技股份有限公司之5T異型塊材料是否如告訴人所指被告盜賣
    系爭工地之預拌混凝土，亦有疑義。惟本案起訴犯罪事實既
    已無從證明，本院即無從審究，附此敘明。
據上論斷，應依刑事訴訟法第368條，判決如主文。
本案經檢察官許美女到庭執行職務。
中    華    民    國    97    年    7     月    15    日
                  刑事第五庭審判長法  官  吳  敦
                                  法  官  張傳栗
                                  法  官  陳春秋
以上正本證明與原本無異。
不得上訴。
                                  書記官  李家敏
中    華    民    國    97    年    7     月    17    日
附表一：於毋需使用預拌混凝土之工作日，卻通知大象公司交付
        預拌混凝土之日期
       (一)90年：8月15日、12月6日、12月26日。
       (二)91年1月：1日、6日至11日、14日、16日、17日、20日
                 、21日、30日、31日。
       (三)91年2月：5日、23日、26日、27日。
       (四)91年3月：6日、8日、9日、12日、13日、15日、18日、
                  21日、24日至29日。
       (五)91年4月：1日至4日、7日至10日、12日、13日、16日
                  至21日、23日至26日。
       (六)91年5月：5日、7日、8日、10日、14日、16日、19日、
                  20日、21日、23日、31日
       (七)91年6月：3日、4日
附表二：甲○○通知大象公司交付176㎏/c㎡之預拌混凝土之時
        間：
       (一)90年8月：2日至4日、9日至11日、13日、14日、23日
                  至26日、28日
       (二)90年9月：14日、15日


司法院資訊處製作；財團法人民間司法改革基金會備份。
